臺灣臺南地方法院刑事判決　　　　　　　　　　　　　九十一年度易字第一九四號
　　公　訴　人　臺灣臺南地方法院檢察署檢察官
　　被　　　告　丙○○
右列被告因侵占案件，經檢察官提起公訴（九十年度偵字第一三三二九號），本院判
決如左：
    主  文
丙○○意圖為自己不法之所有，而侵占遺失物，處罰金壹仟伍佰元，如易服勞役，以
參佰元折算壹日。
    事  實
一、丙○○明知其於民國九十年四月十三日在高雄市○○區○○街附近，拾獲以陳月
    里為發票人，付款人為高雄市第二信用合作社旗津分社（以下簡稱高雄二信），
    發票日為九十年四月十日，支票號碼：ＣＡ0000000號，面額新台幣（下
    同）四十二萬二千二百十元之支票一紙係他人遺失物（原為陳月里所有，於九十
    年四月九日在高雄市地區遺失，嗣於同年月十日掛失止付），竟意圖為自己不法
    之所有而侵占入己，並即於同日上午十一時三十五分許，將前開支票存入其所有
    之高雄市二信旗津分社帳號0000000000號帳戶內而提示。嗣因高雄市
    票據交換所發現該支票業經掛失止付，移送台南市警察局後，循線查獲。
二、案經台南市警察局移送台灣台南地方法院檢察署檢察官偵查起訴。
    理  由
一、按法院認為應科拘役、罰金或應諭知免刑或無罪之案件，被告經合法傳喚無正當
    理由不到庭者，得不待其陳述逕行判決，刑事訴訟法第三百零六條定有明文。查
    被告丙○○業經本院合法傳喚，有本院送達證書一紙在卷可稽，被告無正當理由
    不到庭，爰不待其陳述逕為判決，附此敘明。
二、訊據被告丙○○於偵審中固均坦承持前揭支票存入其所有之高雄二信帳戶而提示
    等情，惟矢口否認涉有侵占遺失物罪嫌，辯稱：前揭支票係其友甲○○向其借貸
    二萬元，為擔保、償還債務而交付予伊，並無侵占他人遺失物犯行云云。經查：
（一）被告於九十年四月十三日十一時三十五分許，將前揭支票存入其所有之高雄市
      二信旗津分社帳號：0000000000號帳戶內等情，業據被告於偵審中
      自承不諱，並有提示人資料查報表影本一份在卷可稽，被告此部分自白與事實
      相符，堪以採信。又前揭支票係被害人陳月里於九十年四月十日在高雄地區遺
      失等情，業據被害人陳月里於警訊中陳明在卷，並有支票、退票理由單及遺失
      票據申請書（均影本）各一份在卷可稽，此部份事實亦堪認定。
（二）被告於警訊中供稱：前揭支票係其友張振泓於九十年四月十一日夜間交付予伊
      抵債云云（參見警卷第一頁背面），嗣經警提訊證人張振泓到案，並經證人張
      振泓否認曾交付支票後，被告於偵查及本院調查中始改稱：係經證人丁○○介
      紹同學甲○○於九十年四月十一日認識，並於當日借款二萬元予甲○○，而經
      甲○○交付前揭支票充作借款保障云云（參見偵卷第十一頁背面），是觀被告
      就該支票交付來源前後供述不一，其辯解是否可信，已非無疑。況依被告所述
      ，甲○○僅向其借貸二萬元，然竟交付面額高達四十二萬二千二百十元之支票
      充作擔保、償還之用，是甲○○借貸數額與充作抵押之支票面額相去懸殊，顯
      與常情有違，被告此部分所辯是否確與事實相符，實非無疑。又前開支票之發
      票日為九十年四月十日，有該支票影本在卷可參，易言之，被告於九十年四月
      十三日取得前揭支票時，該支票業已屆期，倘證人甲○○果需孔急，則其將該
      支票逕行提示為已足，當無另行以該支票作為擔保，向被告借款之理。又被告
      自甲○○處取得支票後，竟亦未要求甲○○於支票上背書，此與現今社會通常
      使用支票之常情，亦屬有違。綜此，被告辯稱前揭支票係甲○○交付，充作借
      款二萬元之抵押、償還云云，有前開諸多可疑之處，參以證人甲○○經本院多
      次傳喚、拘提未到，有本院傳票送達正書及拘票回執各紙在卷可稽，亦無他證
      足佐被告前揭辯述，是被告前揭辯述，尚難採信。
（三）證人丁○○於本院調查時雖結證證稱：九十年四月中旬曾介紹甲○○與被告認
      識，且甲○○亦曾向被告借款，而甲○○借款之際，曾提及有一張四十餘萬元
      之支票云云。惟證人丁○○於本院調查時具結後證稱：雖曾見甲○○交付被告
      一張支票，但並未實際觀看支票內容等語，且另供稱：經其向甲○○詢問何以
      不自行使用該支票，甲○○向其表示支票尚未到期等語（均參見本院九十年七
      月二日訊問筆錄），是依證人丁○○前開證詞，甲○○亦曾提及其持有之支票
      尚未屆期，是證人丁○○所述甲○○持有之四十餘萬元支票應非本案支票。自
      難執此即對被告為有利之認定。
（四）綜上所述，被告侵占遺失物犯行明確，堪以認定，應依法論科。
二、核被告所為係犯刑法第三百三十七條之侵占遺失物罪。爰審酌被告犯罪動機、手
    段、所得、所生影響、犯罪後否認犯行之態度等一切情狀，量處如主文所示之刑
    ，並諭知易服勞役之折算標準，以資懲儆。
據上論斷，應依刑事訴訟法第三百零六條、第二百九十九條第一項前段，刑法第三百
三十七條、第四十二條第二項，罰金罰鍰提高標準條例第一條前段、第二條，判決如
主文。
本案經檢察官乙○○到庭執行職務
中      華      民      國  九十三    年      四      月      七      日
                                  臺灣臺南地方法院刑事第四庭
                                              法  官  蘇清水
                                              法  官  林欣玲
                                              法  官  卓穎毓
右正本證明與原本無異。
如不服本判決，應於判決送達後十日內向本院提出上訴狀( 應附繕本 )。
                                              書記官  秦建華
中      華      民      國    九十三    年      四      月      八      日
附錄法條：
中華民國刑法第三百三十七條
意圖為自己或第三人不法之所有，而侵占遺失物、漂流物或其他離本人所持有之物者
，處五百元以下罰金。
